【裁判字號】    97,訴,753
【裁判日期】    971009
【裁判案由】    確認委任關係不存在
【裁判全文】
臺灣士林地方法院民事判決               97年度訴字第753號
原      告  甲○○
被      告  立心系統科技股份有限公司
                      統一編號.
法定代理人  乙○○
                        3樓
上列當事人間確認委任關係不存在事件，本院於97年10月8日言
詞辯論終結，判決如下：
    主  文
確認原告與被告間自民國九十四年六月十五日起董事委任關係不
存在。
被告應辦理董事解任之變更登記，將原告為被告董事之登記予以
除去。
訴訟費用由被告負擔。
    事實及理由
一、按解散之公司除因合併、分割或破產而解散外，應行清算。
    解散之公司，於清算範圍內，視為尚未解散。公司法第24條
    、第25條定有明文。而清算中之公司，並應以清算人為公司
    負責人、即法定代理人。此觀諸公司法第8 條第2 項規定亦
    得明暸。次按股份有限公司之清算，以董事為清算人。但本
    法或章程另有規定或股東會另選清算人時，不在此限。公司
    法第322 條第1 項亦有明文。經核，被告已經登記主管機關
    臺北市商業處以民國97年3 月25日北市商二字第0973617380
    0 號函命令解散在案，業經本院調閱被告之公司登記案卷全
    卷予以查明，被告自應進行清算程序。而被告之公司章程並
    無清算人之特別規定，被告股東會亦未另選清算人向法院陳
    報就任在案。參諸前揭規定，自應以董事為清算人。而被告
    現仍登記之董事，雖包含乙○○、原告及許源標3 名。然原
    告提起本訴即在於確認兩造間董事委任關係不存在。至於許
    源標，前於93年7 月8 日即已發函向被告辭任董事職務，並
    於95年5 月12日函知臺北市政府商業處，且經臺北市政府商
    業處以95年5 月19日北市商二字第09531844100 號函通知被
    告申辦補選或解任董事變更登記在案等情，亦經許源標陳明
    在卷，且有附於上述被告公司登記案卷之存證信函及函稿可
    稽，可見許源標亦已非被告之董事。準此，本件清算中之被
    告，自應以目前唯一之董事乙○○為清算人，並以之為法定
    代理人，應先敘明。
二、本件被告未於言詞辯論期日到場，核無民事訴訟法第386 條
    各款所列情形，爰依原告之聲請，由其一造辯論而為判決。
三、按確認法律關係之訴，非原告有即受確認判決之法律上利益
    者，不得提起之。民事訴訟法第247 條第1 項定有明文。本
    件原告主張伊已於94年6 月15日終止與被告之董事委任關係
    ，惟被告迄未辦理變更登記，將伊為被告董事之登記除去，
    乃訴請確認兩造間自94年6 月15日起董事之委任關係不存在
    。經查，被告既未辦理被告解任董事之變更登記，致被告之
    公司登記資料仍將原告列名為董事之1 ，自有令第三人信賴
    登記之公示效力，而請求原告應負被告董事身分之法律責任
    之虞。顯然兩造間董事委任法律關係之存否不明確，確有導
    致原告法律上地位不安之狀態存在，而此不安之狀態，並得
    以確認判決予以除去，原告自有即受確認判決之法律上利益
    。是本件原告確認之訴部分，合於上揭規定，亦應敘明。
四、本件原告主張：伊於87年5 月14日起任職於被告公司，擔任
    技術副總之職位，嗣並擔任被告公司董事。而伊於94年6 月
    15日即自被告公司離職，同時辭任董事乙職，依公司法第19
    2 條第4 項準用民法第549 條第1 項規定，伊即解任被告公
    司董事職務，兩造間董事委任關係已不存在。然被告竟未立
    即辦理伊解任董事之變更登記，迄今仍將伊列為董事之名。
    致財政部臺北市國稅局（下稱北市國稅局）就被告積欠營利
    事業所得稅乙案，將伊列為負責人之一，且函囑內政部對伊
    為禁止出境之處分。伊因收受臺北市政府商業處命令應辦理
    變更登記之函文，始知悉仍列名為董事之情。而被告迄不履
    行辦理伊解任董事之變更登記，致伊遭受出境限制之處分而
    受有損害。爰有確認兩造間自94年6 月15日起董事之委任關
    係不存在之必要，而依委任關係終止及公司法第391 條規定
    之法律關係，被告亦有向登記主管機關辦理變更登記，將伊
    仍登記為被告董事之登記予以除去。爰提起本訴，並聲明如
    主文所示。
五、被告經合法通知未到場，亦未提出書狀作何聲明或陳述。
六、得心證之理由：
（一）原告主張前揭事實，業據其提出被告94年6 月15日出具之
      離職證明書及94年10月5 日出具回函為證，互核相符。而
      原告係經被告90年11月29日之股東臨時會選任為董事，迄
      今仍登記列名為被告董事乙情，亦經本院調閱上述被告公
      司登記案卷查明無訛。另參以原告於94年6 月16日即自被
      告退出勞工保險之投保，而於同年月23日辦理受僱台灣網
      威股份有限公司之勞工保險加保手續等情，亦有本院調閱
      之勞保局電子閘門查詢作業被保險人投保資料查詢明細存
      卷足佐，與原告主張其辭任被告董事職務之時間亦相吻合
      。是則原告主張其已辭任被告董事職務乙情，自堪信為真
      正。
（二）按公司與董事間之關係，除本法另有規定外，依民法關於
      委任之規定。公司法第192條第4項定有明文。又按當事人
      之任何一方，得隨時終止委任契約。民法第549條第1項亦
      有明文。原告原為被告董事之1 ，惟已於94年6 月15日離
      職並辭任董事職務，業如上述。原告辭任董事職務亦即為
      終止兩造間董事委任關係之意思表示，依上揭規定，兩造
      間董事之委任關係，於原告為終止意思表示之日即94年6
      月15日起，即已終止而不存在，殆無疑義。
（三）再按公司設立登記後，有應登記之事項而不登記，或已登
      記之事項有變更而不為變更之登記者，不得以其事項對抗
      第三人。又公司之登記或認許，應由代表公司之負責人備
      具申請書，連同應備之文件一份，向中央主管機關申請。
      再公司登記，申請人於登記後，確知其登記事項有錯誤或
      遺漏時，得申請更正。公司法第12條、第387條第1項前段
      、第391 條分別定有明文。可見有關公司應登記事項，向
      主管機關申請登記之主體應為公司。本件兩造間董事委任
      關係既已經原告終止而消滅不存在，原告已喪失董事身分
      ，依委任關係終止及上述法律規定，被告自有辦理原告董
      事解任之變更登記，以使原告解除登記為董事之法律責任
      之義務。而其迄未為之，是原告請求被告向主管機關辦理
      董事解任之變更登記，除去其為被告董事之登記，亦屬有
      據。
七、從而，原告本於委任關係終止及前揭公司法規定之法律關係
    ，請求：（一）確認原告與被告間自94年6 月15日起董事之
    委任關係不存在；（二）被告應辦理被告董事解任之變更登
    記，將原告為被告董事之登記予以除去，為有理由，應予准
    許。
八、據上論結，本件原告之訴有理由，依民事訴訟法第385條1項
    前段、第78條，判決如主文。
中    華    民    國    97    年    10    月    9     日
                  民事第三庭  法  官  施月燿
以上正本證明與原本無異。
如對本判決上訴，應於判決送達後20日內向本院提出上訴狀。
中    華    民    國    97    年    10    月    15    日
                              書記官  于耀文


司法院資訊處製作；財團法人民間司法改革基金會備份。
